【裁判字號】    97,簡上,545
【裁判日期】    980114
【裁判案由】    詐欺
【裁判全文】
臺灣臺北地方法院刑事判決             97年度簡上字第545號
上  訴  人  臺灣臺北地方法院檢察署檢察官
被      告  甲○○
選任辯護人  許博森律師
上列上訴人因詐欺案件，不服本院97年度簡字第3947號中華民國
97年11月14日第一審簡易判決（聲請簡易判決處刑案號：97年度
偵字第15974號及移送併辦：97年度偵字第17863號、第16354號
），提起上訴，並經檢察官移送併辦（案號：臺灣臺北地方法院
檢察署97年度偵字第23041號、第25398號），本院管轄之第二審
合議庭判決如下：
    主  文
原判決撤銷。
甲○○幫助意圖為自己不法之所有，以詐術使人將本人之物交付
，處有期徒刑肆月，如易科罰金，以新台幣壹仟元折算壹日。
    犯  罪  事  實
一、甲○○可預見金融帳戶提供他人使用，將幫助他人實施詐欺
    犯罪，竟仍基於縱他人以其金融帳戶實施詐欺亦不違其本意
     之幫助犯意，於民國97年5月2日，在不詳地點，將其於當日
     開戶之聯邦商業銀行安康分行（下稱聯邦銀行安康分行）
     000000000000號帳號、萬泰商業銀行新店分行（下稱萬泰
     銀行新店分行）000000000000號帳號存摺、提款卡、密碼
     交付與年籍不詳之人。嗣向甲○○收受存摺、提款卡、密
     碼之人，即與其他不詳姓名年籍之人共同基於意圖為自己
     不法所有之犯意聯絡，合組詐欺集團，分別（一）於同年
     月3日14時30分許，以電話向黃科蓉佯稱: 係網路購物台之
     人員，要求渠至就近之自動櫃員機取消購物之分期扣款，
     致黃科蓉不疑有他，依指示將帳戶內之新臺幣（下同）1萬
     元匯至甲○○前開聯邦銀行安康分行帳戶內（二）於同年
     月3日14時55分以電話向王麗君佯稱:伊係東森購物台之人
     ，因先前公司送貨人員拿錯分帳單讓王女簽收，稍後會有
     郵局人員打電話和王女聯絡云云，隨即有一名冒充郵局人
     員之人撥打電話給王麗君，指示其持提款卡前往郵局配合
     操作，致王麗君陷於錯誤，於同日16時11分許，依指示將2
     萬9989 元匯至甲○○前開萬泰銀行新店分行帳戶內。（三
     ）於同年月3日14時許以電話向梁嘉伶佯稱:係郵局人員，
     因伊之前曾經網路購物，而伊購物的金額會每月扣金額云
     云，指示其持提款卡前往郵局配合操作，致梁嘉伶陷於錯
     誤，於同日16時39分許，依指示將2萬7000元匯至甲○○前
     開聯邦銀行安康分行帳戶內。（四）於同年月3日16時許以
     電話向陳勝凱佯稱:伊係東森購物台之人員，因先前陳男漏
     未在貨物送達時之簽收單簽收，該公司認為如客戶未簽收
     ，即代表12期以分期付款方式付款，如要取消，則須通知
     第一銀行之客服人員云云，隨即有一名冒充第一銀行客服
     人員之人撥打電話給陳勝凱，指示其須持存款高於999元之
     帳戶金融卡轉帳才能取消前述分期付款，致陳勝凱陷於錯
     誤，於同日16時11分許，依指示將6428元匯至甲○○前開
     萬泰銀行新店分行帳戶內。（五）於同年月3日16時許以電
     話向詹淑瑋佯稱: 伊係中國信託客服人員，詹女先前購物
     時，因7-11店員弄錯收款方式，將一筆付清弄成分期付款
     ，可請詹女至附近郵局查詢云云，致詹淑瑋陷於錯誤，先
     於同日16時11分許，持提款卡將2萬9984元匯至甲○○前開
     萬泰銀行新店分行帳戶內，復於苗栗市○○路402號土地銀
     行領出5萬4000元現金後，以無卡存款方式將5萬4000元存
     入張銘鈜前開帳戶。（六）於同年月3日16時20分許以電話
     向陳采伶佯稱: 陳女先前在雅虎奇摩購物時之分期帳款有
     錯誤，只要到提款卡去操作即可中止付款云云，致陳采伶
     陷於錯誤，於同日16時32分許，持提款卡將1萬6016元匯至
     甲○○前開萬泰銀行新店分行帳戶內。
二、案經臺北縣政府警察局新店分局報請臺灣臺北地方法院檢察
    署檢察官偵查後起訴，並經臺北縣政府警察局新店分局報請
    臺灣臺北地方法院檢察署檢察官偵查後移送本院併辦。
    理  由
一、上揭犯罪事實，業據被告甲○○於本院審理時及原審審理時
    坦承不諱，核與被害人黃科蓉、王麗君、梁家伶、陳勝凱、
    詹淑瑋、陳采伶於警訊時指訴之情節相符，並有張銘宏聯邦
    銀行安康分行及萬泰銀行新店分行開戶基本資料、客戶交易
    查詢單及被害人等人匯款紀錄在卷可證，足認被告之自白與
    事實相符。又本案被告涉案之證據，除有被告供承交付帳戶
    之自白，以及被害人之供述與匯款單據外，並無其他證據足
    資認定被告與詐欺取財罪之正犯兩者間有何犯意聯絡，被告
    交付帳戶之行為，僅能認定是提供資助犯罪之行為。參以一
    般人皆可以自己名義在任何銀行設立帳戶，作為提、存款之
    用，自無向不特定人收集之理，且無論是平面媒體或電子媒
    體，均經常報導犯罪集團以收購人頭帳戶作為犯罪工具，此
    為眾所皆知之事，被告自能預見帳戶存摺、提款卡、密碼提
    供他人使用將幫助他人實施犯罪，竟仍交付他人，足見其遭
    不法利用之結果發生，並不違背被告之本意，故被告基於不
    確定故意而幫助詐欺取財罪之犯行，事證明確，應依法論科
    。
二、核被告所為，係犯刑法第30條第1項、第339條第1項詐欺取
    財罪之幫助犯。被告幫助他人犯上開詐欺取財之罪，爰依刑
    法第30條第2項之規定，按正犯之刑減輕之。被告以一次提
    供2個帳戶之幫助行為，幫助上開姓名不詳之人分別詐騙被
    害人黃科蓉等人致其等陷於錯誤，因而交付財物，其中被害
    人雖有數名，惟被告提供帳戶之行為僅有一個，應僅論以一
    個幫助詐欺取財之行為。又檢察官固僅就犯罪事實一（一）
    之幫助詐欺取財犯行起訴，惟犯罪事實一（二）至（六）部
    分，此部分雖未據檢察官起訴，然與已起訴之部分既屬被告
    基於一交付行為而為，有單純一罪關係，基於審判不可分之
    原則，均應為起訴效力所及，本院自應併予審究，附此敘明
    。
三、原審認定被告幫助詐欺取財之犯罪事實及證據明確，因而判
    處被告有期徒刑3月，如易科罰金，以1,000元折算1日，固
    非無見。惟原審未及審究被告於同日尚另外交付萬泰銀行新
    店帳戶並經利用作為行騙工具之幫助詐欺取財犯罪事實一（
    四）至（六）行為判決等情，是有違誤，公訴人提起本件上
    訴，其上訴為有理由，另原判決既有上開可議之處，應由本
    院第二審合議庭撤銷改判，並自為判決。爰審酌被告前無犯
    罪前案紀錄，此有臺灣高等法院被告前案紀錄表在卷可稽，
    素行尚佳；其可預見交付帳戶作為他人匯款帳戶，將造成犯
    罪偵查困難，幕後犯罪人得以逍遙法外，致使此類犯罪手法
    層出不窮，嚴重危害交易秩序與社會治安，竟將其所有之帳
    戶交付他人，而助長犯罪，並使被害人因而損失金錢，惟其
    犯後尚能坦承犯行，犯後態度良好等一切情狀，量處如主文
    第二項所示之刑，並諭知易科罰金之折算標準，以資警惕。
據上論斷，應依刑事訴訟法第455條之1第1項、第3項、第369 條
第1項前段、第364條、第299條第1項前段，刑法第339條第1項、
第30條第2項、第41條第1項前段，刑法施行法第1條之1，判決如
主文。
本案經檢察官柯木聯到庭執行職務。
中    華    民    國    98    年    1    月    14    日
                  刑事第八庭    審判長法  官  陳德民
                                      法  官  詹慶堂
                                      法  官  楊蕙芬
上正本證明與原本無異。
不得上訴。
                                      書記官  黃鈴容
中    華    民    國    98    年    1    月    14    日
中華民國刑法第339條
（普通詐欺罪）
意圖為自己或第三人不法之所有，以詐術使人將本人或第三人之
物交付者，處5年以下有期徒刑、拘役或科或併科1千元以下罰金
。
以前項方法得財產上不法之利益或使第三人得之者，亦同。
前二項之未遂犯罰之。


司法院資訊處製作；財團法人民間司法改革基金會備份。
